【裁判字號】    89,訴,529
【裁判日期】    900102
【裁判案由】    違反槍砲彈藥刀械管制條例
【裁判全文】
臺灣新竹地方法院刑事判決                          八十九年度訴字第五二九號
    公  訴  人  臺灣新竹地方法院檢察署檢察官
    被      告  甲○○
    指定辯護人  本院公設辯護人林建和
右列被告因違反槍砲彈藥刀械管制條例案件，經檢察官聲請簡易判決處刑（八十九年
度偵字第三三三五號），本院認宜改用通常程序，判決如左︰
    主  文
甲○○連續未經許可，製造獵槍，免刑。扣案之獵槍壹枝（槍枝管制編號：0000
000000）、槍柄（含槍機）一枝均沒收。
    事  實
一、甲○○係山地原住民，持有其父親所遺留之土造獵槍一枝，於民國八十八年五月
    間向新竹縣警察局申請許可，取得合法持有該獵槍之執照。嗣於八十九年初某日
    ，甲○○在其位於新竹縣尖石鄉梅花村六鄰六九號之住處，另以其父親遺留下之
    扳機、擊錘，自製木質槍柄一枝作為槍身，並安裝上其父親所遺留之金屬槍管，
    而未經許可製造獵槍一枝，嗣前揭取得執照之獵槍因槍管損壞無法使用而不具殺
    傷力，甲○○遂將槍管丟棄後，另基於同前製造獵槍之概括犯意，復將前揭製作
    完成之獵槍上之金屬槍管換裝於原取得執照之獵槍槍身上，而未經許可製造獵槍
    一枝（槍枝管制編號：0000000000），自此之後即將該金屬槍管輪流
    安裝於二枝槍身上交替使用，供其鳴槍嚇阻破壞農作物之鳥類、飛鼠等野生動物
    以保障農作採收維持生活。嗣於八十九年六月十四下午四時四十五分許，經警持
    搜索票在其前址住處扣得獵槍一枝（槍枝管制編號：0000000000）、
    槍柄（含槍機）一枝而查獲上情。
二、案經新竹縣警察局橫山分局報請臺灣新竹地方法院檢察署檢察官偵查起訴。
    理  由
一、訊據被告甲○○並不否認前揭以其父親遺留下之扳機、擊錘，自製木質槍柄一枝
    作為槍身，並安裝上其父親所遺留之金屬槍管，而完成獵槍一枝，復將該金屬槍
    管輪流安裝在原已取得執照及其後另外自製之木質槍柄上交替使用之事實，且有
    扣案之獵槍、槍柄各一枝（八十九年度黃保管字第七一號，扣押物品清單見本院
    八十九年度竹東簡字第一四六號卷第七頁）、照片一張（見本案卷第十四頁）可
    資佐證，而扣案被告所製造之獵槍一枝（槍枝管制編號：0000000000
    ）、槍柄（含槍機），經送內政部警政署刑事警察局鑑驗結果，認獵槍係具金屬
    槍管及木質槍身之土造長槍，以打擊底火（藥）引爆槍管內火藥為發射動力，其
    擊發機械正常，認具殺傷力，有該局於八十九年七月四日出具之刑鑑字第八一一
    ０七號鑑驗通知書一份附卷可稽（見偵卷第二十七頁），而槍柄（內含槍機）一
    枝，認係土造長槍之木質槍身，含扳機、擊錘等擊發機構，為前揭鑑識通知書所
    載明，且參以被告自承將金屬槍管輪流換裝於二枝槍身上時均可擊發，顯見被告
    以金屬槍管裝上扣案木質槍柄所組成之獵槍亦具有殺傷力，故本件事證明確，被
    告犯行洵堪認定，應依法論科。
二、核被告所為，係犯槍砲彈藥刀械管制條例第八條第一項之未經許可製造獵槍罪。
    被告連續二次製造獵槍之行為，均時間緊接，所犯為構成要件相同之罪名，顯係
    基於概括犯意為之，應依連續犯之規定論以一罪。被告持有獵槍之低度行為為高
    度之製造行為所吸收，不另論罪。公訴人雖認被告將槍管換裝於原取得執照之獵
    槍槍身上，僅係成立非法持有獵槍罪，惟被告將該金屬槍管換裝於原已取得執照
    之獵槍槍身上，已使該槍管損壞而無法使用之獵槍，因換裝堪用之槍管復具有殺
    傷力，已該當於製造之行為，是公訴意旨尚有誤解，惟其基本事實同一，應為起
    訴效力所及，本院自得併予審理，並變更起訴法條。另被告以自製槍柄裝上金屬
    槍管而製造獵槍之行為，雖未經檢察官起訴，然此部份製造獵槍之行為與前揭業
    經起訴效力所及之製造獵槍部分有連續犯之裁判上一罪關係，業如前述，自亦為
    起訴效力所及，本院得併予審理。本件被告係山地原住民，有戶籍謄本一份在卷
    可稽（見偵查卷第二十五頁），按原住民未經許可，製造、運輸、陳列或持有自
    製之獵槍，供作生活工具之用者，減輕或免除其刑，槍砲彈藥刀械管制條例第二
    十條第一項定有明文。本件被告既係原住民，所製造之前開獵槍均粗糙且長逾成
    人高度，有前開照片一張為證（見本案卷第十四頁），顯見攜帶不便而非適於犯
    罪之用，被告所稱係用以供獵殺破壞其所種植農作物之飛鼠等野生動物，作為生
    活工具之用，應屬真實，爰依槍砲彈藥刀械管制條例第二十條第一項規定為免刑
    之諭知。
三、扣案之獵槍一枝（槍枝管制編號：0000000000）、槍柄（含槍機）一
    枝（八十九年度黃保管字第七一號，扣押物品清單見本院八十九年度竹東簡字第
    一四六號卷第七頁），其中獵槍一枝為違禁物故屬無疑，另槍柄一枝係獵槍之槍
    身，屬獵槍之主要組成零件，亦屬違禁物。均應依刑法第三十八條第一項第一款
    之規定，宣告沒收。
四、據上論斷，應依刑事訴訟法第四百五十二條、第二百九十九條第一項但書、第三
    百條，槍砲彈藥刀械管制條例第八條第一項、第二十條第一項，刑法第十一條前
    段、第五十六條、第三十八條第一項第一款，判決如主文。
本案經檢察官林李嘉到庭執行職務。
，
中      華      民      國    九十      年      一      月      二      日
                              臺灣新竹地方法院刑事第二庭
                                      法  官  黃 美 盈
右正本證明與原本無異。
如不服本判決，應於判決送達後十日內向本院提出上訴狀（應附繕本），上訴於臺灣
高等法院。
                                      書記官  林 素 卿
中      華      民      國    九十      年      一      月      二      日


司法院資訊處製作；財團法人民間司法改革基金會備份。
